【裁判字號】    99,台上,5496
【裁判日期】    990902
【裁判案由】    違反兒童及少年性交易防制條例
【裁判全文】
最高法院刑事判決            九十九年度台上字第五四九六號
上  訴  人  丙○○
            甲○○
共      同
選任辯護人  游涵歆律師
            陳石山律師
上  訴  人  乙○○
選任辯護人  杜冠民律師
上列上訴人等因違反兒童及少年性交易防制條例案件，不服台灣
高等法院中華民國九十九年五月十二日第二審更審判決（九十八
年度上更(一)字第五六九號，起訴案號：台灣台北地方法院檢察署
九十六年度偵字第一二０二０號、第一二０二一號、第一三０一
二號），提起上訴，本院判決如下：
    主  文
上訴駁回。
    理  由
按刑事訴訟法第三百七十七條規定，上訴於第三審法院，非以判
決違背法令為理由，不得為之。是提起第三審上訴，應以原判決
違背法令為理由，係屬法定要件。如果上訴理由書狀並未依據卷
內訴訟資料，具體指摘原判決不適用何種法則或如何適用不當，
或所指摘原判決違法情事，顯與法律規定得為第三審上訴理由之
違法情形，不相適合時，均應認其上訴為違背法律上之程式，予
以駁回。本件原判決綜合全部卷證資料，認上訴人丙○○、甲○
○、乙○○有其事實欄所載犯行，已詳其所憑之證據與認定之
理由，就丙○○辯稱：伊僅擔任接聽電話及收取費用等工作，「
阿曼尼」及「新力」應召站之真正經營者實為綽號「阿寒」之男
子，伊並非負責人云云；甲○○辯稱：伊雖於「新力」應召站擔
任機房工作，負責接聽「阿姨」（即「三七仔」）之電話，但從
未直接與從事性交易之女子見面或電話交談，實不知渠等為未滿
十八歲之女子，亦無預見之可能云云；乙○○辯稱：伊雖有載送
Ａ１２，但不知Ａ１２尚未滿十八歲云云均為卸責飾詞，並無足
取，於理由內予以指駁、說明甚詳。因而撤銷第一審關於丙○○
、乙○○之科刑判決，改判仍論處丙○○、乙○○共同意圖營利
而媒介，使未滿十八歲之人為性交易罪刑；及維持第一審論處甲
○○共同意圖營利而媒介，使未滿十八歲之人為性交易罪刑之判
決，駁回甲○○在第二審之上訴。從形式上觀察，並無足以影響
原判決結果之違法情形存在。丙○○上訴意旨略稱：「阿寒」始
為應召站之負責人等情，丙○○已於警詢、偵查中迭次供述在卷
，核與簡○○於偵查及原審法院上訴審時證稱：丙○○後面還有
一位老闆等語相符，雖簡坤助或稱該老闆為「阿寒」或「阿海」
，然應係二音相近致有混用之情形，「阿寒」應即係「阿海」，
且為「阿曼尼」應召站之實際負責人；另依鄭○○（業經原審法
院判處罪刑確定）於原審之證詞，亦知確有「阿寒」之存在，且
丙○○曾委託鄭○○將應召站之所得轉交「阿寒」，足見「阿寒
」始為應召站之真正負責人。原判決雖以丙○○、簡○○所述「
阿寒」之外貌特徵並不相同，認簡○○之證詞不足作為有利於丙
○○之認定，但對人物特徵之描述取決於陳述者之表達能力及主
觀感覺，倘略有出入，亦在所難免，自不能因此即認簡○○之證
詞不足採信。又原判決對鄭○○上開有利於丙○○之證詞未加採
納，並未明理由，亦有理由不備之違法等語。甲○○上訴意旨
略稱：原判決雖以甲○○於警詢、偵查中坦承知悉應召站內有未
滿十八歲之人等情，為其論罪之依據。惟依甲○○於第一審行準
備程序時所供，可知甲○○於警詢、偵查中供稱知道年齡之部分
，純係經由阿姨（即「三七仔」）之告知，且在甲○○之主觀認
知，可能係屬冒充之年齡。然甲○○因不擅言詞，無法將主觀之
認知作精確之表達，致於警詢、偵查中所為之供述與事實有所差
距，自不得單憑甲○○與事實不符之上開自白作為論罪之唯一證
據。況簡○○於原審法院上訴審時亦證稱：「內機」（即內部機
房人員）不清楚小姐的樣子，大部分都是伊告訴他們小姐的樣子
等語，且證人Ａ１１、Ａ１２、Ａ１３於原審法院上訴審時亦證
稱：伊等並未見過甲○○等語，以甲○○擔任「內機」之工作，
並未與小姐有直接之聯繫，顯無法知悉小姐之年齡。原判決就上
開有利於甲○○之證據未予採信，並未說明理由，亦有理由不備
之違誤等語。乙○○上訴意旨略稱：原判決雖以乙○○自承：當
時「彩虹」（即Ａ１２）有跟伊說她在讀書等語，及「內機」綽
號「阿明」之人知悉Ａ１２未滿十八歲等情，而認定乙○○亦知
悉Ａ１２未滿十八歲。然查Ａ１２於偵查及原審法院上訴審時即
表示：伊僅有向簡○○（業經第一審法院判處罪刑確定）說過伊
未滿十八歲，並未告知乙○○等語；且簡○○於原審法院上訴審
時亦證稱：有些公司、車夫不要未滿十八歲的小姐，所以有時候
伊會騙車夫說小姐已滿十八歲，司機通常不清楚小姐的年齡等語
。原判決就上開有利於乙○○之證詞未予採納，並未說明理由，
已有理由不備之違法。再者，所謂「在讀書」一詞，在現今社會
早已無法與「未滿十八歲」等同視之，蓋目前教育普及，大學生
、五專生及二技生多已滿十八歲，「在讀書」一詞，僅能代表該
人當時可能無其他職業而專職於學生而已，原判決以「在讀書」
就等於「未滿十八歲」，容有違背經驗法則。而乙○○於本案係
擔任馬伕之任務，即依據「內機」之指示，在該次性交易中收取
對價，「內機」並不會告知馬伕其餘之詳情，況綜觀卷附之監聽
譯文，亦無「內機」向乙○○表示Ａ１２係未滿十八歲之人，原
判決以「內機」知悉Ａ１２未滿十八歲，逕以推論乙○○亦知上
情，亦有違背論理法則。乙○○主觀上是否有確定故意，抑或不
確定故意而知悉Ａ１２尚未滿十八歲，原判決並無直接證據足以
證明，即遽論處乙○○犯兒童及少年性交易防制條例罪刑，自有
違誤等語。惟查證據之取捨、證據證明力之判斷，以及事實有無
之認定，屬事實審法院之職權，苟其取捨判斷與認定，並不違背
論理法則及經驗法則，即不容任意指為違法，而執為適法之第三
審上訴理由。原判決係依憑丙○○於第一審及原審法院上訴審之
自白，甲○○、乙○○於第一審之自白，證人簡○○、鄭○○、
洪○○、Ａ１、Ａ２、Ａ３、Ａ４、Ａ５、Ａ６、Ａ１１、Ａ１
２、Ａ１３（以上之真實姓名均詳卷）、張○熠、陳○玲、陳○
宜、蕭○茹、邱○田於等人於警詢、偵查中之證詞，張○妮、趙
○南、林○仁、謝○發、陳○宏、黃○志、史○鈞等人於偵查及
第一審之證詞，許○明、李○於警詢時之證詞，以及卷附未滿十
八歲之少女相片及年籍對照表、通訊監察譯文、應召站組織分工
表，暨原判決附表一所示之物等證據資料，予以綜合判斷，認定
丙○○、甲○○、乙○○等人有原判決事實欄所載犯兒童及少年
性交易防制條第二十三條第二項之罪等情。並明簡○○於偵查
及第一審時證稱：丙○○後面還有幕後老闆云云，不足憑採等由
甚詳。已說明本於調查所得心證，分別定其取捨而為事實判斷之
理由，所為論斷，核無違背經驗法則、論理法則，並無上訴意旨
所指摘判決理由不備之情形。又原判決認定甲○○知悉Ａ１（榕
榕）、Ａ１２（彩虹）係未滿十八歲之人，除據甲○○於警詢、
偵查中坦承不諱外，並有Ａ１、Ａ１２之年籍對照表在卷可查，
足以佐證甲○○所供確屬真實，而非單憑甲○○之自白。甲○○
上訴意旨指摘原判決以其單一自白認定犯罪云云，自屬無據。再
者，原判決縱有如上訴意旨所指摘對鄭怡廷有利於丙○○及簡坤
助有利於甲○○、乙○○之證詞，未予採納，並未說明理由等情
，然原判決綜合上開卷證資料，認鄭○○、簡○○此部分之證詞
不足以採信，而未引用渠等之證詞，即係捨棄該等證詞，核屬原
審證據取捨及事實判斷職權之適法行使，雖未於理由欄明取捨
之理由，而有微疵，亦與原判決結果不生影響，自不得執此為合
法之上訴理由。至於其他上訴意旨，均係就原審已調查及依憑卷
證資料所為採證認事職權之合法行使，以及原判決已論列說明之
事項，依憑己見，任意指為違法，並重為事實之爭執，否認犯罪
，殊與法律規定得為第三審上訴理由之違法情形不相適合。衡以
前開說明，其上訴為違背法律上之程式，應予駁回。
據上論結，應依刑事訴訟法第三百九十五條前段，判決如主文。
中    華    民    國  九十九  年    九    月    二    日
                      最高法院刑事第十三庭
                          審判長法官  賴  忠  星
                                法官  呂  丹  玉
                                法官  吳      燦
                                法官  蔡  名  曜
                                法官  葉  麗  霞
本件正本證明與原本無異
                                      書  記  官
中    華    民    國  九十九  年    九    月    八    日
                                                      V

司法院資訊處製作；財團法人民間司法改革基金會備份。
